---
title: "Ejercicios_Claude"
author: "Lucas"
date: "2026-01-17"
output: html_document
---

```{r setup, include=FALSE}
knitr::opts_chunk$set(echo = TRUE)
```
# ===================================================================
# BLOQUE 1: FILTROS Y AGREGACIONES BÁSICAS (Calentamiento)
# ===================================================================

# Ejercicio 1.1: Promedio de gasto en alimentos
# Calcula el promedio de gasto en alimentos de todos los hogares.
# Pista: usa summarise() y mean()

```{r}
hogares %>% 
  summarise(media_gasto =  mean(gasto_mon, na.rm = TRUE))



```

# Ejercicio 1.2: Hogares con alto gasto en salud
# Filtra los hogares que gastan más de 5000 en salud.
# ¿Cuántos hogares son?
# Pista: usa filter() y nrow() o count()

```{r}
hogares %>%
  filter(salud > 500) %>%
  nrow()

```
# Ejercicio 1.3: Distribución por sexo
# Cuenta cuántas personas hay de cada sexo (1=Hombre, 2=Mujer).

```{r}
personas %>% count(sexo)

#alternativa: personas %>% 
  #group_by(sexo) %>% 
  #summarise(n = n())
```

# BLOQUE 2: JOINS SIMPLES (Relacionando tablas)
# Ejercicio 2.1: Hogares con sus viviendas
# Une la tabla de hogares con viviendas para ver el tipo de vivienda
# de cada hogar.
```{r}
hog_viv <- left_join(hogares, viviendas, by= "folioviv")
```

# Ejercicio 2.2: Personas en hogares de clase específica
# Obtén todas las personas que viven en hogares de clase_hog = 1.

```{r}

```

